臺灣士林地方法院刑事判決　　　　　　　100年度訴字第128號
公　訴　人　臺灣士林地方法院檢察署檢察官
被　　　告　吳岡霖
選任辯護人　江百易律師（法律扶助律師）
上列被告因違反毒品危害防制條例案件，經檢察官提起公訴（99
年度偵字第4967號），本院判決如下：
    主  文
吳岡霖無罪。
    理  由
一、公訴意旨略謂：被告吳岡霖明知愷他命為毒品危害防制條例
    第2 條第2 項第3 款所規範之第三級毒品，依法不得販賣，
    竟基於意圖營利而販賣第三級毒品愷他命之犯意，以其使用
    之門號0000000000、0000000000號行動電話為聯絡工具，與
    A1（適用證人保護法，真實姓名、年籍詳臺灣士林地方法院
    檢察署98年度偵字第14071 號案為該署政風室所保管之秘密
    證人卷宗）聯繫交易之時間、地點、數量、價格等事宜後，
    於附表所示之時間、地點，以附表所示之價格，賣出第三級
    毒品愷他命與A1，因認被告涉有毒品危害防制條例第4 條第
    3 項之販賣第三級毒品罪嫌云云。
二、按犯罪事實應依證據認定之，無證據不得認定犯罪事實；有
    罪之判決書應於理由內記載認定犯罪事實所憑之證據及其認
    定之理由。刑事訴訟法第154 條第2 項及第310 條第1 款分
    別定有明文。而犯罪事實之認定，係據以確定具體的刑罰權
    之基礎，自須經嚴格之證明，故其所憑之證據不僅應具有證
    據能力，且須經合法之調查程序，否則即不得作為有罪認定
    之依據。倘法院審理之結果，認為不能證明被告犯罪，而為
    無罪之諭知，即無前揭第154 條第2 項所謂「應依證據認定
    」之犯罪事實之存在。因此，同法第308 條前段規定，無罪
    之判決書只須記載主文及理由。而其理由之論敘，僅須與卷
    存證據資料相符，且與經驗法則、論理法則無違即可，所使
    用之證據亦不以具有證據能力者為限，即使不具證據能力之
    傳聞證據，亦非不得資為彈劾證據使用。故無罪之判決書，
    就傳聞證據是否例外具有證據能力，本無須於理由內論敘說
    明（最高法院100 年度臺上字第2980號判決參照）。又本件
    卷內之非供述證據並無證據足認係公務員違背法定程序所取
    得，且書證方面亦無刑事訴訟法第159 條之4 第1 款、第2
    款之顯有不可信情況，應併敘明。
三、檢察官認被告有前揭所述之犯行，無非係以：被告之供述、
    證人A1之證述、手機簡訊相片7 張、門號0000000000通聯紀
    錄等，資為主要論據。訊之被告則堅決否認犯罪，辯稱：伊
    沒有販賣愷他命等語。經查：
  (一)按犯罪事實應依證據認定之，無證據不得認定犯罪事實；又
    不能證明被告犯罪者，應諭知無罪之判決，刑事訴訟法第15
    4 條第2 項、第301 條第1 項分有明文。而所謂認定犯罪事
    實之證據，係指足以認定被告確有犯罪行為之積極證據而言
    ，如未能發現相當證據或證據不足以證明，自不能以推測或
    擬制之方法，以為裁判基礎。再刑事訴訟上證明之資料，無
    論其為直接或間接證據，均須達到通常一般之人均不致有所
    懷疑，而得確信其為真實之程度，始得據為有罪之認定，若
    關於被告是否犯罪之證明未能達此程度，而有合理懷疑之存
    在，致使無從形成有罪之確信，根據「罪證有疑，利歸被告
    」之證據法則，即不得遽為不利於被告之認定，有最高法院
    29年上字第3105號、76年臺上字第4986號判例可資參照。
  (二)證人A1就其所稱得知被告販賣愷他命之緣由，於偵查中檢察
    官訊問時證稱：伊係在民國98年7 月中，在MSN 上與被告前
    女友楊晴惟聊天，楊晴惟問伊那段時間在幹什麼，有沒有在
    用，伊告訴她最近都在工作，沒有在用，她就告訴伊被告有
    在賣「那個」，說還不錯（見98年度偵字第14071 號卷〈下
    稱偵14071 卷〉二第78頁）云云，然於本院審理時則證稱：
    因為伊認識被告很多年，知道被告有賣愷他命，伊在網路上
    遇到被告前女友楊晴惟，伊自己先詢問她哪裡可以拿到愷他
    命，她才跟伊說被告有（見本院卷第38頁背面、第39頁）云
    云，對於究竟係楊晴惟向其推銷而得知被告販賣愷他命，抑
    或係其自行主動詢問何處可取得愷他命而得知，所述前後已
    然不一。又證人A1就其所稱向被告購買愷他命之時間，於警
    詢時陳稱：交易時間不一定（見偵14071 卷一第312 頁），
    於偵查中檢察官訊問時則稱：最近一次是98年8 月初，距離
    最近一次的前一次是98年7 月底，距離最近第二次的上一次
    是在距離最近第二次的前一天（即上開98年7 月底某日之前
    一日），距離最近第三次的前一次是距離最近第三次的前1
    、2 天（即上開98年7 月底某日前一日之前1 、2 日）（見
    偵14071 卷二第77、78頁）云云，於本院審理時則證稱：購
    買日期、時間伊都記不清楚（見本院卷第38頁背面）云云，
    而其偵查中所述之時間點，除與起訴書附表編號3 、4 所載
    不合外，其於審判中由本院提示其與被告所持用門號000000
    0000號行動電話之通聯紀錄（見偵14071 卷二第243 至486
    頁）詢以：「有哪些電話是你向被告聯繫購買毒品，請寫在
    紙上？」（見本院卷第41頁背面），經其寫下8 月初之二日
    期（A1之書面陳述，置於本院卷末證件存置袋內），亦與其
    於偵查中所述：僅最近一次是8 月初，其餘均在7 月底之情
    形不符，且其所書寫之該二日期，核諸上開通聯紀錄（見偵
    14071 卷二第243 至262 頁），並未見有其與被告電話通聯
    之狀況。再證人A1就其所稱向被告購買愷他命之地點，於警
    詢時陳稱：都在被告臺北市○○區○○路85之1 號5 樓住處
    （見偵14071 卷一第312 頁）云云，於偵查中檢察官訊問時
    則供述：除被告上址住處外，尚有林森北路與德惠街口之被
    告友人家中、酒店等處（見偵14071 卷二第77、78頁）云云
    ，於本院審理時證稱：不一定，看被告在哪邊（見本院卷第
    39頁）云云；就其所稱向被告購買愷他命之重量、價錢，於
    警詢時陳稱：數量0.6 公克、價格新臺幣（下同）350 元（
    見偵14071 卷一第312 頁）云云，於偵查中檢察官訊問時則
    稱：以350 元購買0.7 公克，重量係被告說的，伊也沒有秤
    重，是否含袋重伊不清楚，應該是0.6 公克，伊今日說的0.
    7 公克是錯誤的（見偵14071 卷二第77至79頁）云云，於本
    院審理時又稱：差不多每次都買0.6 、0.7 公克，因為袋重
    0.1 公克，被告裝0.6 公克，連袋子秤起來數字是0.7 公克
    ，用400 、500 元購買的（見本院卷第38、40、41頁）云云
    ；就其所稱向被告購買愷他命之次數，於警詢及偵查中檢察
    官訊問時均稱：4 、5 次，應該就如附表所示這4 次向被告
    購買（見偵14071 卷一第312 頁，同卷二第77頁）云云，於
    本院審理時則稱：太多次，沒有辦法記得（見本院卷第39頁
    ）云云；就其所稱購買愷他命後之施用地點，於警詢時陳稱
    ：每次都在被告上址家中吸食（見偵14071 卷一第312 頁）
    云云，於本院審理時則稱：伊通常會回家施用，或在被告家
    ，外面偶而也會，酒店偶而也會（見本院卷第40頁背面）云
    云，均前後翻覆不一，難以確證。綜合證人A1上開歷次供述
    以觀，證人A1所指證被告對其販賣愷他命之詞，顯有瑕疵，
    其憑信仍屬有疑，尚難遽而信實。
  (三)又檢察官雖舉手機簡訊相片7 張，認為可以佐證被告販賣毒
    品之事實云云。然查卷內扣案之手機共計5 支，其中SONY E
    RICSSON 廠牌、K800i 型號（搭配序號000000000000000 號
    SIM 卡）之手機1 支固屬被告所持用，其他SONY ERICSSON
    廠牌、T700型號（搭配序號0000000000000000號SIM 卡）及
    SONY ERICSSON 廠牌、W890i 型號（搭配序號000000000000
    000 號SIM 卡）等手機2 支則屬另案被告王偉崇所持用，另
    外SONY ERICSSON 廠牌、Z770i 型號（搭配序號0000000000
    0000002 號SIM 卡）及SONY ERICSSON 廠牌、K850i 型號（
    搭配序號00000000000000008 號SIM 卡）等手機2 支則屬另
    案被告林展弘所持用，除均據被告、證人王偉崇及林展弘於
    警詢時供述明確（見偵14071 卷一第13、29頁，同卷二第7
    頁）外，並有臺北縣政府警察局汐止分局扣押物品目錄表、
    臺灣士林地方法院檢察署贓證物清單、林展弘涉嫌毒品案查
    扣證物（見偵14071 卷一第46、47、117 、118 頁，同卷二
    第55頁）在卷可稽，而遍查全部卷證，卷內手機簡訊相片僅
    計有二處，其一為「一頁3 張之相片」（見偵14071 卷一第
    50頁），其二為「二頁7 張之相片」（見同卷二第57、58頁
    ），且前者乃攝自王偉崇所持用之上開SONY ERICSSON 廠牌
    、T700型號（搭配序號0000000000000000號SIM 卡）及SONY
    ERICSSON廠牌、W890i 型號（搭配序號000000000000000 號
    SIM 卡）等手機2 支，後者則攝自林展弘所持用之上開SONY
    ERICSSON廠牌、Z770i 型號（搭配序號00000000000000002
    號SIM 卡）及SONY ERICSSON 廠牌、K800i 型號（搭配序號
    00000000000000008 號SIM 卡）等手機2 支，均經證人王偉
    崇、林展弘供明（見偵14071 卷一第29頁，同卷二第7 、8
    頁）在卷，顯然卷內並未見有何與被告上開所持用手機相關
    之簡訊照片，則檢察官此部分舉證，已乏所據。再依被告於
    警詢時曾經警詢以：「警方查扣之SONY ERICSSON K850i 黑
    色手機中，發現3 則簡訊，…手機內容所稱之『幫忙匯』、
    『作單』、『將生意處理完』所指為何？」（見偵14071 卷
    一第13頁），由此固可推知被告遭扣案之前揭手機應有「幫
    忙匯」、「作單」、「將生意處理完」之簡訊，然被告就此
    則辯稱：簡訊中「幫忙匯」係因伊欠對方2 萬元借款，需將
    款項匯入；簡訊中「作單」意指酒店簽單；簡訊中「將生意
    處理完」，係因陳韋彤手機沒電，所以王偉崇將簡訊傳入伊
    手機，要伊轉知陳韋彤，伊不清楚所指何事（同上卷頁）等
    云，否認與販賣毒品有何相關，而卷內既無其他事證足認該
    等簡訊所指確係為何，自不得逕以主觀意見率爾臆測即係被
    告販賣毒品之聯繫，而為不利被告之認定。
  (四)另被告固供承門號0000000000號行動電話為其所持用（見偵
    14071 卷第9 頁，本院卷第56頁），而依檢察官所舉該門號
    行動電話之通聯紀錄（見偵14071 卷第243 至486 頁）所載
    ，雖有證人A1與被告之通聯紀錄，然證人A1於本院審理時證
    稱：伊於98年7 、8 月間有其他事情聯繫也會以手機與被告
    通聯（見本院卷第41頁背面）等語，已難單憑A1有與被告手
    機通聯情形，即認該通聯紀錄必然係A1向被告購買愷他命之
    聯繫，況依該通聯紀錄，A1係自98年8 月6 日之後始有與被
    告通聯之紀錄，就時間點而言，與A1於偵查中檢察官訊問時
    所供之購毒時間均係在98年8 月初、7 月底等情並不相適，
    甚且A1於本院審理時當庭所指證書寫之購毒日期，核諸該通
    聯紀錄亦未見有何通聯情形，已如前述，則檢察官所舉之上
    開通聯紀錄，除無法確證即係被告販毒之聯繫外，並尚難認
    為已足供作A1證詞之憑佐。
四、綜上所述，證人A1指稱被告對其販賣愷他命之證詞既然顯有
    瑕疵，且檢察官所舉之手機簡訊照片、通聯紀錄又無從為A1
    證言之憑佐，復無其他舉證，自難單憑證人A1前揭具瑕疵之
    證詞，遽而認定被告確實有公訴意旨所指如附表所示之該4
    次販賣第三級毒品愷他命之犯行。是檢察官所舉前開證據，
    尚不足以達於通常一般之人均不致於有所懷疑、堪予確信已
    臻真實之程度，而尚有合理性之懷疑存在。此外，復查無其
    他積極之證據，足認被告有公訴意旨所指之犯行，核屬不能
    證明被告犯罪，自應諭知無罪之判決。
據上論斷，應依刑事訴訟法第301 條第1 項，判決如主文。
本案經檢察官黃仙宜到庭執行職務。
中    華    民    國   100    年    11    月    22    日
                  刑事第二庭審判長法  官  李育仁
                                  法  官  陳介安
                                  法  官  李冠宜
以上正本證明與原本無異。
如不服本判決應於收受送達後10日內向本院提出上訴書狀，並應
敘訴具體理由。其本未敘述上訴理由者，應於上訴期間屆滿後20
日內向本院補提理由書（均須按他造當事人之人數附繕本）「切
勿逕送上級法院」。
                                  書記官  劉欣怡
中    華    民    國   100    年    11    月    23    日
附表：
 ┌──┬──────┬─────────────┬───────┬────┐
 │編號│時間        │地點                      │價格（新臺幣）│數量    │
 ├──┼──────┼─────────────┼───────┼────┤
 │1   │民國98年7 月│臺北市○○○路與德惠街交岔│350元         │0.6 公克│
 │    │底某日      │路口處吳岡霖友人住處      │              │        │
 ├──┼──────┼─────────────┼───────┼────┤
 │2   │98年8月初某 │臺北市○○區○○路85之之1 │350元         │0.6 公克│
 │    │日          │號5 樓吳岡霖住處          │              │        │
 ├──┼──────┼─────────────┼───────┼────┤
 │3   │上開編號2之 │臺北市○○區○○路85之之1 │350元         │0.6 公克│
 │    │翌日        │號5 樓吳岡霖住處          │              │        │
 ├──┼──────┼─────────────┼───────┼────┤
 │4   │上開編號3之 │臺北市○○○路與德惠街交岔│350元         │0.6 公克│
 │    │翌日        │路口附近處之酒店          │              │        │
 └──┴──────┴─────────────┴───────┴────┘